---
title:  'Proyecto 1'
output:
  html_document: 
    theme: simplex
    highlight: tango
  pdf_document: default
  always_allow_html: true
  encoding: UTF-8
editor_options: 
  markdown: 
    wrap: 72
---

::: {style="text-align: center"}
**Ingeniería Civil Industrial**
:::

::: {style="text-align: center"}
**U. de Chile**
:::

::: {style="text-align: center"}
**IN5244**: Ciencia de los Datos
:::

::: {style="text-align: center"}
**Integrantes**: Tomás Aguirre, Antonia Arias, Daniel Jara, Nicolás Pacheco, Arturo Salinas
:::

::: {style="text-align: center"}
**Prof**: Pablo Muñoz
:::

::: {style="text-align: center"}
**Auxs**: Alexandra M. y Rienzi R.
:::

::: {style="text-align: center"}
**Fecha**: Agosto de 2023
:::

```{=html}
<style type="text/css">
.main-container {
  max-width: 90%;
  margin-left: auto;
  margin-right: auto;
}
body {
text-align: justify;
font-family: Helvetica;
  font-size: 12pt;}
h1{
  font-size: 24pt;
}
h2{
  font-size: 20pt;
}
h3{
  font-size: 16pt;
}
h4{
  font-size: 14pt;
}

table, th, td {
    font-size: 12px;
}
</style>
```
```{r setup, include=FALSE}
knitr::opts_chunk$set(echo = TRUE)
```




```{r, warning=FALSE}
rm(list = ls())
library(readr)
library(dplyr)
afiliados <- read_csv("afiliados.csv", show_col_types = FALSE)
rentas <- read_csv("rentas.csv", show_col_types = FALSE)
```

# Desarrollo {.tabset}

## Limpieza de los datos

```{r}
#Eliminamos (chequeamos) NA's y duplicados
afiliados <- distinct(afiliados)
afiliados <- na.omit(afiliados)

rentas <- distinct(rentas)
rentas <- na.omit(rentas)

#------------------------------------------(a)--------------------------------------------------------------------------
#Reemplazo: "devengamiento" (AAAAMM) --> "year" (AAAA)
#Eliminación variable "X"
rentas1 <- rentas %>% mutate(year = substr(devengamiento, 1, 4)) %>% select(-devengamiento)

#Agrupamiento por id de afiliado y año de ingreso:
muestreo <- rentas1 %>%
  group_by(id, year) %>%
  summarize(income = sum(income),
            contract_type = contract_type[which.max(income)],
            disability_subsidy = disability_subsidy[which.max(income)],
            industry = industry[which.max(income)],
            comuna_employer = comuna_employer[which.max(income)],
            n_workers = n_workers[which.max(income)],
            mean_income_employer = mean_income_employer[which.max(income)],
            std_income_employer = std_income_employer[which.max(income)],
            imponible_zero = imponible_zero[which.max(income)],
            imponible_tope = imponible_tope[which.max(income)],
            min_wage = min_wage[which.max(income)],
            id_employer = id_employer[which.max(income)],
            region_employer = region_employer[which.max(income)])

#----------------------------------------(b)---------------------------------------------------------------------
#Creamos ambas variables binarias
afiliados1 <- afiliados %>%
  mutate(educ_universitaria_completa = ifelse(educ_level >= 11 & educ_level <= 13, 1, 0)) %>%
  mutate(casado = ifelse(civil_status == 2, 1, 0))

#Creamos una base de datos con sólo 3 variables: id, educ_universitaria_completa y casado
afiliados2 <- select(afiliados1, id, educ_universitaria_completa, casado, sexo, birth_date)

#Combinamos la base de datos "muestreo" con "afiliados2" mediante la variable común "id"
merged_data <- merge(muestreo, afiliados2, by = "id", all.x = TRUE)

#Eliminamos NA's
df <- na.omit(merged_data)
```

```{r}
# Convertir birth_date a tipo character y extraer el año de nacimiento
df <- df %>%
  mutate(birth_year = as.numeric(substr(birth_date, 1, 4)))

# Calcular la edad en función de birth_year y año actual
df <- df %>%
  mutate(edad = as.numeric(year) - birth_year)

# Eliminar filas donde la columna 'income' sea menor o igual a 5000
df <- df %>%
  filter(edad < 150)
```

```{r}
columnas_deseadas <- c("id", "sexo", "income", "year", "educ_universitaria_completa", "casado", "edad", "birth_year")
df <- df[, columnas_deseadas]
df$income <- as.numeric(df$income)
```


## Análisis descriptivo

```{r}
set.seed(314159)

df_sub <- df %>%
  filter(runif(n()) <= 0.2)

```


### a)

```{r}
library(ggplot2)

jubilacion <- 65

# Agregar la columna de promedio de salario por edad y género
df_summary <- df_sub %>%
  group_by(edad, sexo) %>%
  summarize(promedio_salario = mean(income))

# Crear el gráfico con promedio de salarios separado por género
ggplot(data = df_summary, aes(x = edad, y = promedio_salario, color = sexo, linetype = "Jubilación")) +
  geom_point() +
  geom_line() +
  geom_vline(aes(xintercept = jubilacion), linetype = "solid", color = "black") +
  labs(title = "Evolución de Ingresos Anuales Promedio por Género",
       x = "Edad",
       y = "Ingreso Promedio [Millones de pesos]",
       color = "Género",
       linetype = "Evento") +  # Cambia el nombre de la leyenda "Jubilación" a "Evento"
  scale_color_manual(values = c("blue", "red"),
                     labels = c("Femenino", "Masculino")) +
  scale_linetype_manual(values = c("solid"),
                        labels = c("Edad de Jubilación")) +
  theme_minimal() +
  scale_y_continuous(
    breaks = seq(0, max(df_summary$promedio_salario), by = 2500000),
    labels = scales::comma_format(scale = 1e-6)  # Convierte a millones y aplica comas
  ) +
  scale_x_continuous(breaks = seq(0, max(df_summary$edad), by = 10))


```

### b)
Al comparar los grupos en el gráfico, se ve que ambos crecen de manera similar hasta pasados los 30 años, donde el ingreso promedio del género masculino supera al femenino. En este sentido, a partir de los 40 años es posible notar que empieza una clara diferencia donde el ingreso promedio es mayor para el género masculino. La diferencia generada entre ambos grupos se puede deber al tipo de sociedad en el que se se encuentran tomados los datos, en donde el rol predominante en los hogares de las familias es liderado por el género femenino. En este sentido, es posible que en esta sociedad el género femenino trabaje menos horas que el masculino y que por eso tenga un ingreso menor, o por otro lado, también podría ser que el su trabajo esté menos valorado por parte de la mayoría de los empleadores. 
La diferencia salarial se mantiene hasta la edad de jubilación a los 65 años. Luego de este umbral, ambas curvas se desordenan debido a la naturaleza de los datos con los que se realiza el gráfico. Esto es, después de la jubilación las personas que no generan ingresos dejan de aparecer en la base de datos, haciendo que a partir de los 65 años se comience a tomat el promedio de los ingresos de menos personas que antes de la edad de jubilación. 

### c) 

```{r}
library(dplyr)
library(tidyr)
# Generar todas las combinaciones de id y año en el rango 2010-2021
id_range <- expand.grid(id = unique(df$id), year = 2010:2021)

# Convertir la columna year en id_range a tipo character
id_range$year <- as.character(id_range$year)

# Convertir la columna year en df a tipo character (si no lo está ya)
df$year <- as.character(df$year)

# Unir las combinaciones generadas con el conjunto de datos original
df_expanded <- full_join(df, id_range, by = c("id", "year"))

# Ordenar el conjunto de datos por id y año
df_expanded <- df_expanded %>%
  arrange(id, year)

# Llenar las demás variables con NA en columnas numéricas
num_cols <- names(df)[sapply(df, is.numeric)]
df_expanded[num_cols][is.na(df_expanded[num_cols])] <- NA


# Reemplazar los valores NA en la columna income por 0
df_expanded$income <- ifelse(is.na(df_expanded$income), 0, df_expanded$income)

df_expanded <- df_expanded %>%
  group_by(id) %>%
  fill(sexo, birth_year, casado, educ_universitaria_completa, .direction = "downup") %>%
  ungroup()


# Calcular la edad en función de birth_year y año actual
df_expanded <- df_expanded %>%
  mutate(edad = as.numeric(year) - birth_year)

# Verificar el resultado
head(df_expanded)
```

### d)
```{r}
# Eliminar filas con valores NA en la columna "sexo"
df_expanded <- df_expanded %>%
  filter(!is.na(sexo))

# Agregar la columna de promedio de salario por edad y género
df_summary <- df_expanded %>%
  group_by(edad, sexo) %>%
  summarize(promedio_salario = mean(income))

# Crear el gráfico con promedio de salarios separado por género
ggplot(data = df_summary, aes(x = edad, y = promedio_salario, color = sexo, linetype = "Jubilación")) +
  geom_point() +
  geom_line() +
  geom_vline(aes(xintercept = jubilacion), linetype = "solid", color = "black") +
  labs(title = "Evolución de Ingresos Anuales Promedio por Género",
       x = "Edad",
       y = "Ingreso Promedio [Millones de pesos]",
       color = "Género",
       linetype = "Evento") +  # Cambia el nombre de la leyenda "Jubilación" a "Evento"
  scale_color_manual(values = c("blue", "red"),
                     labels = c("Femenino", "Masculino")) +
  scale_linetype_manual(values = c("solid"),
                        labels = c("Edad de Jubilación")) +
  theme_minimal() +
  scale_y_continuous(
    breaks = seq(0, max(df_summary$promedio_salario), by = 2500000),
    labels = scales::comma_format(scale = 1e-6)  # Convierte a millones y aplica comas
  ) +
  scale_x_continuous(breaks = seq(0, max(df_summary$edad), by = 10))
```
En este gráfico se puede ver lo mismo que en el anterior, pero con la diferencia de que la separación entre los grupos está aún más marcada. En este sentido, dentro de la misma explicación anterior donde la sociedad en la que se encuentran tomados los datos es una en la que la labor del hogar del género femenino es preponderante por sobre el masculino, ahora también se incluye a aquellas mujeres que en algún momento entre 2010 y 2021 trabajaron, pero que también tuvieron un periodo fuera del ámbito laboral.
Al mismo tiempo, pasada la edad de jubilación, se ven los mismos peaks del gráfico anterior, pero estos valores se encuentran más bajos debido a que se incluye a aquellas personas que no tienen ingresos (dada su jubilación) dentro del cálculo del promedio, lo que hace que el valor final baje.


## Estudio de eventos

```{r}

df_expanded <- subset(df_expanded, select = c(id, income, edad, year))

```

```{r}
# Calculate IQR and outlier bounds
Q1 <- quantile(df_expanded$income, 0.25)
Q3 <- quantile(df_expanded$income, 0.75)
IQR <- Q3 - Q1
lower_whisker <- Q1 - 1.5 * IQR
upper_whisker <- Q3 + 1.5 * IQR

# Identify IDs with at least one row outside the whiskers
outlier_ids <- unique(df_expanded$ID[df_expanded$income < lower_whisker | df_expanded$income > upper_whisker])

# Remove IDs with outlier years
df_filtered <- df_expanded[!(df_expanded$id %in% outlier_ids), ]

# Create the updated boxplot
boxplot(df_filtered$income ~ df_filtered$year, xlab = "Year", ylab = "Income", main = "Boxplot of Income")

# Calculate IQR and outlier bounds for edad
Q1_edad <- quantile(df_expanded$edad, 0.25)
Q3_edad <- quantile(df_expanded$edad, 0.75)
IQR_edad <- Q3_edad - Q1_edad
lower_whisker_edad <- Q1_edad - 1.5 * IQR_edad
upper_whisker_edad <- Q3_edad + 1.5 * IQR_edad

# Identify IDs with at least one row with age outside the whiskers
outlier_ids_edad <- unique(df_expanded$id[df_expanded$edad < lower_whisker_edad | df_expanded$edad > upper_whisker_edad])

# Remove IDs with outlier ages
df_filtered_edad <- df_expanded[!(df_expanded$id %in% outlier_ids_edad), ]

# Create the updated boxplot for edad
boxplot(df_filtered_edad$edad ~ df_filtered_edad$year, xlab = "Year", ylab = "Age", main = "Boxplot of Age")


# Identify IDs with rows having edad >= 75
ids_to_remove <- unique(df_expanded$id[df_expanded$edad >= 75])

# Remove rows for the identified IDs
df_expanded <- df_expanded[!(df_expanded$id %in% ids_to_remove), ]

# Print the modified dataset
print(df_expanded)

```



```{r, warning=FALSE, cache=TRUE}
df_expanded <- df_expanded %>%
  arrange(id, year) %>%
  group_by(id) %>%
  mutate(
    eventos = ifelse(year == 2010 & income == 0, 1, ifelse(income == 0 & lag(income) != 0, 1, 0)),
    eventos = ifelse(any(eventos == 1) & year == min(year[eventos == 1]), 1, 0)
  ) %>%
  ungroup()

print(df_expanded)
```



```{r, warning=FALSE, cache=TRUE}

# Assuming df_expanded is your data frame

num_lags <- 4
num_leads <- 4

lag_cols <- paste0("lag_evento_", 1:num_lags)
lead_cols <- paste0("lead_evento_", 1:num_leads)

# Fill the new lag and lead columns with zeros
for (i in 1:num_lags) {
  lag_col <- lag_cols[i]
  df_expanded <- df_expanded %>%
    group_by(id) %>%
    mutate(!!lag_col := ifelse(row_number() <= i, 0, lag(eventos, i)))
}

for (i in 1:num_leads) {
  lead_col <- lead_cols[i]
  df_expanded <- df_expanded %>%
    group_by(id) %>%
    mutate(!!lead_col := ifelse(row_number() > n() - i, 0, lead(eventos, i)))
}

df_expanded <- df_expanded %>%
  arrange(id, year) %>%
  group_by(id) %>%
  mutate(
    lead_evento_4 = ifelse(any(lead_evento_4 == 1) & year <= max(year[lead_evento_4 == 1]), 1, lead_evento_4),
    lag_evento_4 = ifelse(any(lag_evento_4 == 1) & min(year[lag_evento_4 == 1]) <= year , 1, lag_evento_4)
  ) %>%
  ungroup()





# Specify the new order of columns
new_column_order <- c("id","income", "year", "lead_evento_4" , "lead_evento_3", "lead_evento_2", "lead_evento_1", "eventos", "lag_evento_1", "lag_evento_2", "lag_evento_3", "lag_evento_4")  # List the column names in the desired order

# Reorder the columns based on the new order
df_expanded <- df_expanded %>% select(new_column_order)


# Ahora df_expanded tiene las columnas de leads y lags para 'evento'
print(df_expanded)

```

```{r}
# Count null values in df_expanded
null_counts <- sapply(df_expanded, function(x) sum(is.na(x)))

# Display the null counts
print(null_counts)

```
```{r}
# Convert all columns to numeric if needed

# Assuming 'df_expanded' is your data frame

# Create a time dummy matrix for the year fixed effects
year_dummies <- model.matrix(~ factor(year) - 1, data = df_expanded)

# Combine lead and lag variables
lead_lag_vars <- c("lead_evento_4", "lead_evento_3", "lead_evento_2", "lead_evento_1", "eventos", "lag_evento_1", "lag_evento_2", "lag_evento_3", "lag_evento_4")

# Create a data frame with the selected variables
data_with_dummies <- cbind(df_expanded[lead_lag_vars], year_dummies)

# Add the 'income' variable to the data frame
data_with_dummies$income <- df_expanded$income

# Perform fixed effects estimation without intercept
fe_model <- lm(income ~ -1 + ., data = data_with_dummies)

# Obtain coefficient estimates and their confidence intervals
coef_summary <- summary(fe_model)$coef

print(coef_summary)


```

```{r}
# Assuming you've already defined 'coef_values' and 'coef_names'
coef_values <- coef_summary[c("lead_evento_4","lead_evento_3", "lead_evento_2", "lead_evento_1", "eventos", "lag_evento_1", "lag_evento_2", "lag_evento_3", "lag_evento_4"), "Estimate"]

# Define your custom x-axis labels
custom_labels <- c("pre", "-3", "-2", "-1", "0", "1", "2", "3", "post")

# Check for finite coefficient values
if (all(is.finite(coef_values))) {
  # Create a sequence of numbers to serve as x-axis positions
  x_positions <- seq_along(coef_values)
  
  # Calculate y-axis limits
  y_limits <- range(coef_values, na.rm = TRUE)
  
  # Plotting coefficients with confidence intervals as lines
  plot(x_positions, coef_values, type = "n", ylim = y_limits,
       xaxt = "n", xlab = "Periodos", ylab = "Coefficient Estimate",
       main = "Coefficient Estimates")
  
  # Add coefficient estimates as points with error bars
  points(x_positions, coef_values, pch = 19)
  segments(x_positions, coef_values - 1.96 * coef_summary[c("lead_evento_4","lead_evento_3", "lead_evento_2", "lead_evento_1", "eventos", "lag_evento_1", "lag_evento_2", "lag_evento_3", "lag_evento_4"), "Std. Error"],
           x_positions, coef_values + 1.96 * coef_summary[c("lead_evento_4","lead_evento_3", "lead_evento_2", "lead_evento_1", "eventos", "lag_evento_1", "lag_evento_2", "lag_evento_3", "lag_evento_4"), "Std. Error"])
  
  # Customize x-axis tick labels
  axis(1, at = x_positions, labels = custom_labels, las = 2)
  
  # Add a legend
  legend("topright", legend = "95% Confidence Interval",
         col = "black", lty = 1, bty = "n")
  
  # Add a tendency line connecting coefficient estimates
  lines(x_positions, coef_values, type = "l", col = "blue")
  
} else {
  cat("Non-finite coefficient values encountered.")
}



```








